【裁判字號】    98,交聲,343
【裁判日期】    980930
【裁判案由】    聲明異議
【裁判全文】
臺灣嘉義地方法院交通事件裁定         98年度交聲字第343號
原處分機關  交通部公路總局嘉義區監理所嘉義市監理站
異  議  人
即受處分人  甲○○
上列受處分人因違反道路交通管理處罰條例事件，對於交通部公
路總局嘉義區監理所嘉義市監理站中華民國98年9月1日所為之處
分（原處分案號：嘉監義裁字第裁76-L00000000號）聲明異議，
本院裁定如下：
    主    文
異議駁回。
    理    由
一、異議人即受處分人甲○○聲明異議意旨略以：伊於民國98年
    7月18日下午1時40分，在嘉159甲線13.5公里處，即嘉義縣
    番路鄉番路村菜公店2之3號前路旁，因事故遭警舉發並經裁
    處新臺幣（以下同）19,500元之罰鍰等處分，惟伊當時甫欲
    啟動引擎起步迴轉時，即由照後鏡看見後方約30公尺處，有
    一對騎機車之廖姓母女朝車子方向撞過來，當時伊車子係呈
    靜止狀態，不知為何警員會對伊做酒精濃度測試，且伊係第
    一次進警局，偵訊過程又長，難免緊張、恐慌、不安，致警
    詢時未能詳加說明，警員可能對伊口述有所誤解，原處分顯
    有錯誤，請求傳喚證人廖婷緯及警員到庭作證，並撤銷原處
    分云云。
二、原處分意旨略以：本件異議人駕駛車牌號碼1411-DZ號自用
    小客車，於98年7月18日下午1時40分許，行經嘉義縣嘉159
    甲線13.5公里處時，經警查獲測得其吐氣所含酒精濃度超過
    規定標準（0.25-0.4MG/L）製單舉發，而於98年9月1日依道
    路交通管理處罰條例第35條第1項第1款等規定，裁處異議人
    吊扣駕駛執照12個月、施以道安講習等處分，並註明罰鍰部
    分俟司法機關裁判確定後再依規定裁處。
三、按汽車駕駛人飲用酒類後，其吐氣所含酒精濃度超過每公升
    0.25毫克以上者，不得駕車，為道路交通安全規則第114條
    第2款所明訂。汽車駕駛人駕駛汽車經測試檢定酒精濃度超
    過規定標準者，處15,000元以上60,000元以下罰鍰，並當場
    移置保管該汽車及吊扣其駕駛執照1年，道路交通管理處罰
    條例第35條第1項第1款定有明文。同條例第24條第1項並規
    定：汽車駕駛人，有第35條第1項規定之情形者，應接受道
    路交通安全講習。
四、經查：
  (一)異議人於前揭時、地經警測得其吐氣所含酒精濃度為0.33MG
    /L，超過規定標準（0.25-0.4MG/L），並經警舉發「酒後駕
    車」違規之情，有原處分機關交通部公路總局嘉義區監理所
    嘉義市監理站98年9月1日嘉監義裁字第裁76－Ｌ00000000號
    裁決書、嘉義縣警察局98年7月18日嘉縣警交字第Ｌ0000000
    0號舉發違反道路交通管理事件通知單影本各1紙附卷可稽（
    見本院卷第3頁、第39頁），且為異議人所不否認，堪認屬
    實。
  (二)異議人雖否認與證人廖婷緯所騎機車發生擦撞時，有駕車之
    行為云云，惟據證人廖婷緯於警詢時陳稱：伊當時發現前側
    由異議人駕駛之自用小客車「正在迴轉」，伊已來不及煞車
    便發生車禍等語明確，即被告於警詢亦自承：伊當時駕車欲
    路旁起步並迴轉，發現機車騎過來時，伊便「將車輛停住」
    ，欲讓對方先行，不知為何對方車頭便撞上伊自用小客車左
    前方；伊發現該部機車騎過來時，約距伊車子30公尺，伊便
    「立即停住車輛」欲讓對方先行等語無誤，有渠等之98年7
    月18日調查筆錄影本各1份附卷可考（見本院卷第17頁至第2
    3頁），倘如異議意旨所述當時尚未駕車起步，其何須於見
    後方有來車時將車輛「停住」；又若異議人尚未起步進行迴
    轉，使其車頭稍往道路中間移動，則證人在車道上騎機車往
    前直行時，亦應不致與異議人之自用小客車「左前側」發生
    擦撞，堪認異議人當時確有駕車開始進行迴轉之行為甚明。
  (三)況異議人於因本件所涉刑事案件偵查中，亦供承：伊係於98
    年7月17日下午6時30分開始飲酒，至當日晚間9時許結束後
    ，由友人搭載到嘉義市休息，再於98年7月18日中午12時30
    分，先開車到嘉義縣番路鄉，伊對酒測值沒有意見，並認為
    飲酒對伊開車有影響等語明確，有98年8月13日訊問筆錄影
    本1份在卷可查（見本院卷第33頁），並有臺灣嘉義地方法
    院檢察署檢察官98年度偵字第6077號緩起訴處分書1份存卷
    可參（見本院卷第5頁），足認異議人於飲酒後，本件車禍
    發生約1小時前，亦已有酒後駕車之行為無訛。又本件對異
    議人施以吐氣所含酒精濃度測試之儀器（機器型號SD-400PA
    ，序號040899D），業經經濟部標準檢驗局於97年9月18日檢
    定合格，檢定合格有效期間為1年，或於檢定合格有效期限
    內使用次數達1000次者，亦視同檢定合格有效期限屆滿，而
    該測試器於測試異議人吐氣所含酒精濃度時，使用次數僅為
    343次，且尚未逾越上開檢定合格後1年之有效期限，仍在檢
    定合格有效期間及使用次數範圍內等情，有經濟部標準檢驗
    局JO0000000號呼氣酒精測試器檢定合格證書及吐氣酒精濃
    度測試紀錄單影本各1紙在卷可考（見本院卷第50頁），顯
    見本案使用之酒精濃度測試器於本件測試時未逾越合格有效
    期限及使用次數之限制，故該酒精濃度測試器應無產生測試
    誤差之疑慮。是異議人辯稱並無酒後「駕車」之行為云云，
    顯係事後圖卸之詞，並不足採。而本件被告酒後駕車之違規
    行為既可認定，自無再依聲請傳喚證人廖婷緯、警員到庭作
    證之必要，附此敘明。
五、綜上，異議人於當時確有汽車駕駛人駕駛汽車經測試檢定酒
    精濃度超過規定標準（0.25-0.4MG/L）之違規行為，已堪認
    定，且異議人係考領小型車普通駕駛執照，亦有證號查詢汽
    車駕駛人資料1紙存卷可憑（見本院卷第11頁）。從而，原
    處分機關依道路交通管理處罰條例第35條第1項等規定，裁
    處吊扣異議人所考領之小型車普通駕駛執照1年（12個月）
    、施以道安講習之處分，尚無違誤，異議人猶執前詞指摘原
    處分不當，為無理由，自應將其此部分異議駁回。
六、又按受處分人不服道路交通管理處罰條例第8條主管機關所
    為之處罰，得於接到裁決書之翌日起20日內，向管轄地方法
    院聲明異議，為同條例第87條第1項所明定。惟上揭異議程
    序，其適用前提仍以有主管機關之裁決存在為必要，非謂可
    逕自越過行政主管機關裁決階段，而由司法機關逕行審理。
    而查，本件裁決書已註明罰鍰部分俟司法機關裁判確定後再
    依規定裁處，有上開裁決書可憑，亦即本件關於罰鍰部分，
    尚未經裁決機關作成裁決，而異議人在未經裁決前即就此部
    分向本院聲明異議，不合法律上之程式，且無從補正，其此
    部分異議亦應予駁回。
據上論結，應依道路交通案件處理辦法第18條前段、第19條，裁
定如主文。
中    華    民    國    98    年    9     月    30    日
                          交通法庭法  官  吳育霖
上列正本證明與原本無異。
如不服本裁定，應於裁定送達後5日內向本院提出抗告狀（應附
繕本）。
中    華    民    國    98    年    9     月    30    日
                                  書記官  林美芳


司法院資訊處製作；財團法人民間司法改革基金會備份。
